【裁判字號】    88,訴,2042
【裁判日期】    891124
【裁判案由】    毒品危害防制條例
【裁判全文】
臺灣臺中地方法院刑事判決                        八十八年度訴字第二四二號
    公  訴  人  臺灣台中地方法院檢察署檢察官
    被      告  己○○
右列被告因毒品危害防制條例案件，經檢察官提起公訴（八十八年度偵字第一八八二
○、一九七二六號），本院判決如左：
    主  文
己○○連續轉讓第二級毒品，處有期徒刑拾月；又未經許可，寄藏可發射子彈具有殺
傷力之槍枝，處有期徒刑壹年貳月，併科罰金新台幣玖萬元，罰金如易服勞役，以新
台幣玖佰元即銀元參佰元折算壹日，扣案之改造九○手槍壹枝（槍枝管制編號：00
00000000號）沒收；又收受贓物，處有期徒刑肆月；又持有第一級毒品，處
有期徒刑伍月，扣案之海洛因（淨重肆點零伍公克、包裝重參點零參公克）沒收銷燬
之；又持有第二級毒品，處有期徒刑參月，扣案之安非他命（毛重柒壹點貳公克）沒
收銷燬之；主刑部分應執行有期徒刑貳年捌月，併科罰金新台幣玖萬元，罰金如易服
勞役，以新台幣玖佰元即銀元參佰元折算壹日。
    事  實
一、己○○基於概括犯意，於民國八十八年七月間某二日，連續在台中縣潭子鄉○○
    路○段二二一號住處，無償轉讓第二級毒品安非他命（重量均不詳）二次予丁○○（所涉施用毒品犯行部分，由檢察官另案偵辦）施用。又於八十八年八月七日
    ，在台中縣神岡鄉○○路與大洲路口社口加油站前，自乙○○（由本院另案審理
    ）處收受可發射子彈具有殺傷力之改造九○手槍一把（槍枝管制編號：0000
    000000）後，即予以寄藏。另明知車牌號碼Ｆ三─四七○八號自用小客車
    為來源不明之贓車（該車係詹承硯所有，於八十八年八月十日晚上二十三時許，
    在台中市○○區○○路遼陽五街口附近遭竊），竟於八十八年八月十二日凌晨三
    時許，在台中縣后里鄉后里加油站前，向自稱「戊○○」之人借用上開自用小客
    車，收受後並供己使用。復於八十八年八月十二日凌晨三時後之某時，綽號「王
    董」之甲○○（未據起訴）在台中縣豐原市○○路附近，將第一級毒品海洛因（
    淨重四．○五公克、包裝重三．○三公克《起訴書誤載為毛重十七公克》）及第
    二級毒品安非他命（毛重七一．二公克《起訴書誤載為毛重一百九十公克》）交
    付予己○○，己○○收受後，即另行起意而持有之。嗣於八十八年八月十四日上
    午八時許，己○○駕駛上開贓車在台中縣潭子鄉○○路○段二八八巷一號前為警
    查獲，並扣得上開改造九○手槍一把、第一級毒品海洛因及第二級毒品安非他命
    。
二、案經台中縣警察局移送臺灣臺中地方法院檢察署檢察官偵查起訴。
    理  由
一、訊據被告己○○固坦承曾提供安非他命予丁○○吸食及分別自乙○○、戊○○、
    甲○○處收受改造九○手槍、Ｆ三─四七○八號自用小客車及毒品等物，惟矢口
    否認有轉讓毒品及收受贓物等犯行，辯稱：伊僅有一次與丁○○一起吸食安非他
    命，另一次丁○○是未經伊同意，即擅自取走毒品，且伊不知道戊○○交付之車
    輛為贓車云云。經查：（一）被告己○○於右揭時地連續二次無償轉讓安非他命
    予丁○○施用等情，業據證人丁○○於本院審理時證述明確，且衡諸被告己○○
    係免費提供安非他命予丁○○施用之情，應認二人交情匪淺，丁○○自無捏詞攀
    誣之理，是證人丁○○之證詞，應堪採信，被告己○○有轉讓安非他命犯行無疑
    。（二）右揭被告己○○寄藏具有殺傷力之改造九○手槍一把等情，已據被告己○○供承屬實，並經證人乙○○於警訊及偵審中坦承上開槍枝係伊所有無訛，且
    上開改造九○手槍一把（槍枝管制編號：0000000000），經送內政部
    警政署刑事警察局鑑定結果，認係仿ＢＥＲＥＴＴＡ廠半自動手槍製造之玩具手
    槍換裝土造金屬槍管、土造撞針及土造撞針室改造而成，機械性能正常，可擊發
    適用子彈，認具有殺傷力，此有該局八十八年八月二十三日刑鑑字第八三○五四
    號鑑驗通知書乙紙在卷足憑。（三）上開車牌號碼Ｆ三─四七○八號自用小客車
    ，為詹承硯所有於八十八年八月十日晚上二十三時許，在台中市○○區○○路遼
    陽五街口附近遭竊等情，業經被害人詹承硯於警訊時指證綦詳，復有贓物認領保
    管單及車輛竊盜、車牌失竊資料個別查詢報表─查詢車輛認可資料各乙張附卷可
    稽。而被告收受該車時既無同時收受行照等車籍資料，依一般人之智識經驗，應
    可知該無證件之來源不明機車係屬贓車之可能性極高，再者，被告與借車人「戊○○」間既未約定如何還車及何時還車等細節，顯見被告應與借車之人熟識，何
    以竟無法提供借用人「戊○○」之聯絡方式等資料以供本院進一步查證，實與常
    情相違，是被告應明知該車為贓車而仍予收受使用，其有收受贓物之故意甚明。
    （四）被告己○○於右揭時地自綽號「王董」之甲○○處收受第一級毒品海洛因
    及第二級毒品安非他命後即持有之等情，已經被告己○○於警訊時坦承不諱，且
    經將查獲之海洛因送法務部調查局鑑定結果，認淨重為四．○五公克（包裝重三
    ．○三公克），純度百分之六六．四一，純質淨重二．六九公克，亦有該局編號
    000000000鑑定通知書乙紙在卷可參，復有如事實欄所載之物品扣案足
    資佐證，再證人乙○○於本院審理時亦供證曾見過甲○○交付海洛因及安非他命
    予己○○等情，是雖甲○○於本院審理時否認曾交付毒品予己○○云云，亦應認
    被告之自白與事實相符，堪與採信。綜上所述，事證明確，被告犯行均堪認定。
二、核被告所為，係犯毒品危害防制條例第八條第二項之轉讓第二級毒品罪、同條例
    第十一條第一項之持有第一級毒品罪、同條第二項之持有第二級毒品罪、槍砲彈
    藥刀械管制條例第十一條第四項之未經許可寄藏具殺傷力之改造槍枝罪及刑法第
    三百四十九條第一項之收受贓物罪。被告因轉讓而持有安非他命之低度行為，為
    轉讓之高度行為所吸收，不另論罪。其先後二次轉讓第二級毒品犯行，時間緊接
    ，犯罪構成要件相同，顯係基於概括犯意反覆為之，應依連續犯規定論以一罪，
    並加重其刑。又被告以寄藏之意思而持有上開改造手槍，其持有上開改造手槍之
    行為，係其上開寄藏行為之當然結果，不再論以未經許可持有改造手槍罪。被告
    所犯前開五罪，犯意各別，罪名互殊，應予分論併罰。爰審酌被告之素行資料、
    犯罪之動機、目的、手段、所生之危害及犯罪後之態度等一切情狀，分別量處如
    主文所示之刑，並就罰金刑部分諭知易服勞役之折算標準，及定其應執行之刑，
    以示懲儆。扣案之可發射子彈具殺傷力之改造九○手槍一枝（槍枝管制編號00
    00000000號），係違禁物，應依刑法第三十八條第一項第一款之規定宣
    告沒收；另扣案之第一級毒品海洛因（淨重四．○五公克、包裝重三．○三公克
    ）及第二級毒品安非他命（毛重七一．二公克），分別為第一級毒品及第二級毒
    品，均應依毒品危害防制條例第十八條第一項前段之規定沒收銷燬之。
三、另被告犯槍砲彈藥刀械管制條例第第十一條第四項之罪，固經判處有期徒刑。惟
    按人民身體之自由應予保障，憲法第八條設有明文。限制人身自由之法律，其內
    容須符合憲法第二十三條所定要件。保安處分係對受處分人將來之危險性所為拘
    束其身體、自由等之處置，以達教化與治療之目的，為刑罰之補充制度。本諸法
    治國家保障人權之原理及刑法之保護作用，其法律規定之內容，應受比例原則之
    規範，使保安處分之宣告，與行為人所為行為之嚴重性、行為人所表現之危險性
    ，及對於行為人未來行為之期待性相當。槍砲彈藥刀械管制條例第十九條第一項
    規定：「犯第七條、第八條、第十條、第十一條、第十二條第一項至第三項、第
    十三條第一項至第三項之罪，經判處有期徒刑者，應於刑之執行完畢或赦免後，
    令入勞動場所，強制工作，其期間為三年。」此項規定不問對行為人有無預防矯
    治其社會危險性之必要，一律宣付強制工作三年，限制其中不具社會危險性之受
    處分人之身體、自由部分，其所採措施與所欲達成預防矯治之目的及所需程度，
    不合憲法第二十三條所定之比例原則。犯上開條例第十九條所定之罪，不問對行
    為人有無預防矯治其社會危險性之必要，一律宣付強制工作三年之部分，與本解
    釋意旨不符，應自本解釋公布之日起不予適用。大法官會議釋字第四七一號解釋
    甚明。查本案被告僅係單純受託保管具殺傷力之上開改造九○手槍一枝，並非為
    供犯他罪之需而寄藏，被告亦未持以犯他罪，且被告所寄藏者係改造手槍，其殺
    傷力自不若制式手槍，而其所寄藏之時間僅數日，故依其人格及行為之特質觀之
    ，對社會治安之危害，並非重大，且無刑法第九十條所定有犯罪習慣或以犯罪為
    常業或因遊蕩或懶惰成習而犯罪之情事，核無藉宣告強制工作，以預防矯治其社
    會危險性之必要，應無宣付強制工作之必要，是公訴人請求對被告宣付強制工作
    ，尚有未洽，附此敘明。
四、公訴意旨另以：被告己○○基於概括之犯意，自八十八年四月間某日起至同年八
    月間某日止，在台中縣豐原市○○路合作國小附近，以每小包新台幣五百至一千
    元之代價，連續販賣第二級毒品安非他命五次予丙○○施用；又由與其具有共同
    犯意聯絡之甲○○提供第一級毒品海洛因及第二級毒品安非他命，己○○負責載
    送甲○○至交易地點並保管毒品，而連續販賣第一級毒品海洛因及第二級毒品安
    非他命，因認被告另涉有毒品危害防制條例第四條第一項之販賣第一級毒品罪及
    同條第二項販賣第二級毒品罪嫌云云。惟訊據被告堅決否認有上開販賣海洛因及
    安非他命之犯行，辯稱：其未曾販賣毒品予丙○○，且伊並未載送甲○○販賣毒
    品，只有一次伊順道載甲○○至台中縣豐原市○○路附近等語。經查：（一）證
    人丙○○雖於警訊及偵查中指證被告己○○販賣毒品海洛因，然於本院審理時當
    庭指認被告後堅稱並非向被告購買海洛因，並證稱：伊並不認識己○○等語，其
    前後所證不一，且無證據足以證明在本院所言係故為迴護被告之詞，真相如何，
    無從辨明，自不得遽執丙○○於警訊及偵查中之指述，論處被告販賣毒品之罪責
    。另被告於警訊時雖供承曾載送甲○○至台中縣豐原市○○路販賣毒品，惟伊亦
    供稱並不知道甲○○是販賣海洛因或安非他命等語，是被告己○○既不知究係販
    賣何種毒品及販賣予何人，而關係人甲○○又否認有販賣毒品犯行，則尚難僅憑
    被告己○○上開自白即遽認其有共同販賣毒品之犯行。綜此，不能證明被告此部
    分犯行，惟公訴人既認與前揭持有毒品部分有吸收關係，屬實質上一罪，爰不另
    為無罪之諭知，併此敘明。
據上論斷，應依刑事訴訟法第二百九十九條第一項前段，毒品危害防制條例第八條第
二項、第十一條第一項、第二項、第十八條第一項前段，槍砲彈藥刀械管制條例第十
一條第四項，刑法第十一條前段第五十六條、第三百四十九條第一項、第四十二條
第二項、第三十八條第一項第一款、第五十一條第五款，罰金罰鍰提高標準條例第一
條前段、第二條，判決如主文。
中      華      民      國    八十九    年     十一     月    二十四    日
                                        法  官 崔 玲 琦
右正本證明與原本無異。
如不服本判決，應於送達後十日內向本院提出上訴狀 （須附繕本） ，上訴於台灣高
法院台中分院。
                                        書記官
中      華      民      國     八十九    年     十一    月   二十七     日
附錄論罪科刑法條
毒品危害防制條例第八條第二項、第十一條第一項、第二項
槍砲彈藥刀械管制條例第十一條第四項
刑法第三百四十九條第一項


司法院資訊處製作；財團法人民間司法改革基金會備份。
